臺灣高等法院民事裁定　　　　　　　　 100年度勞聲字第14號
聲　請　人　蘇暄閔
代　理　人　黃正琪律師
上列聲請人因與相對人皇家季節酒店有限公司（原名四季商旅有
限公司）間確認僱傭關係存在等事件，聲請訴訟救助，本院裁定
如下：
    主  文
聲請駁回。
    理  由
一、按當事人無資力支出訴訟費用者，依民事訴訟法第107條第1
    項前段規定，法院固應依聲請准予救助。惟所謂無資力，係
    指窘於生活，且缺乏經濟上之信用者而言（最高法院18年抗
    字第260號、43年臺抗字第152號判例意旨參照）。申言之，
    若非無籌措款項以支出訴訟費用之信用技能，即難謂為無資
    力支出訴訟費用。次按此項請求救助之事由，依民事訴訟法
    第109條第2項、第284條規定，得用可使法院信其主張為真
    實之一切證據，但依證據之性質，不能即時調查者，不在此
    限。而法院調查聲請人是否無資力支出訴訟費用，專就聲請
    人提出之證據為之，如聲請人並未提出證據，或依其提出之
    證據，未能信其無資力支出訴訟費用之主張為真實，即應將
    其聲請駁回，並無調查之必要（最高法院26年滬抗字第34號
    判例意旨參照）。又聲請人在原審曾經繳納裁判費，而於訴
    訟進行中不能釋明其經濟狀況確有重大之變遷，不能遽請救
    助（最高法院17年聲字第124號判例意旨參照）。
二、聲請人聲請意旨以：伊須負擔家中兩名尚在就學子女及年邁
    婆婆之生計，無力支出高額之訴訟費用，爰聲請准予訴訟救
    助云云。
三、經查，聲請人曾先後於民國99年12月20日及100年8月8日，
    各繳納本件第一審裁判費新臺幣（下同）4萬1,491元及第二
    審部分裁判費2萬1,164元（原法院於100年7月25日裁定命繳
    納6萬2,236元，扣除後尚不足4萬1,072元），有臺灣士林地
    方法院自行收納款項統一收據2紙附卷可稽。茲聲請人因第
    一審敗訴而提起上訴並聲請訴訟救助，且因原法院漏未將聲
    請人另請求相對人給付精神慰撫金100萬元部分計入徵收裁
    判費，而須補繳第一審及第二審裁判費各9,900元、1萬4,85
    0元，加計原不足之4萬1,072元，聲請人應補繳6萬5,822元
    。然聲請人僅提出全戶戶籍謄本，並不足以釋明其於繳納第
    一審及第二審部分裁判費後經濟狀況有何重大之變遷，致無
    資力支出應補繳之6萬5,822元，其遽予聲請訴訟救助，已有
    未合；又依本院查得之稅務電子閘門財產所得調件明細表所
    載，聲請人99年度之所得為23萬4,214元，另有7筆投資財產
    總額為19萬7,290元，可見聲請人非無資力之人，應有繳納
    本件裁判費6萬5,822元之資力。聲請人聲請訴訟救助，揆諸
    首揭說明，不應准許。
四、據上論結，本件聲請為無理由，爰裁定如主文。
中    華    民    國    100   年    10    月    6     日
                    勞工法庭
                        審判長法  官  林金村
                              法  官  陳秀貞
                              法  官  王麗莉
正本係照原本作成。
如不服本裁定，應於收受送達後10日內向本院提出抗告狀，並應
繳納抗告費新台幣１千元。
中    華    民    國   100    年    10    月    6     日
                              書記官  余姿慧